【裁判字號】    97,聲繼,3
【裁判日期】    970321
【裁判案由】    遺產繼承
【裁判全文】
臺灣臺東地方法院民事裁定               97年度聲繼字第3號
聲  明  人  甲○○
代  理  人  丁○○
上列聲明人聲明繼承遺產事件，本院裁定如下：
    主  文
本件遺產繼承之聲明應予駁回。
聲明程序費用新臺幣壹仟元由聲明人負擔。
    理  由
一、聲明意旨略以：被繼承人丙○○係於民國19年11月2日出生
    ，於96年5月29日死亡，其死亡後在臺灣地區留有遺產，聲
    明人為丙○○在大陸地區之胞弟，對丙○○遺產有繼承權，
    爰依臺灣地區與大陸地區人民關係條例第66條暨施行細則第
    59條規定，向本院為聲請繼承之意思表示等語。並提出丙○
    ○戶籍謄本、繼承系統表、及經財團法人海峽交流基金會驗
    證之大陸地區江西省崇義縣公證處作成之親屬關係公證書、
    委託書等件為證。
二、按在大陸地區製作之文書，經行政院設立或指定之機構或委
    託之民間團體驗證者，推定為真正；此推定真正之文書，其
    實質上證據力，由法院或有關主管機關認定，臺灣地區與大
    陸地區人民關係條例第7條、臺灣地區與大陸地區人民關係
    條例施行細則第9條第1項分別定有明文。是以，前開臺灣地
    區與大陸地區人民關係條例第7條所稱之真正，係指形式上
    之真正而言，至該文書之內容是否足以證明某一待證事實存
    在，仍需法院綜合一切事實證據予以判斷，並非該文書一經
    提出，法院即不須就其他法院應依職權調查之事項予以調查
    。經查：本件被繼承人丙○○係19年11月2日出生，於96年
    5月29日死亡，生前設籍在臺東縣池上鄉福文村12鄰文化206
    號，且在臺灣地區並無配偶及子女，有戶籍謄本1份在卷可
    稽；惟本院就丙○○在大陸地區有無親屬乙節，經依職權向
    行政院國軍退除役官兵輔導委員會臺東縣榮民服務處查詢結
    果，在被繼承人丙○○之單身榮民親屬關係表大陸親屬欄內
    ，僅記載一弟「乙○○」及一姪「王向前」，別無其他親屬
    ，自無從認定聲明人確係被繼承人丙○○之弟。另本院依職
    權向臺東縣後備指揮部、國防部陸軍司令部函調被繼承人丙
    ○○之軍籍資料，經臺東縣後備指揮部以97年1月31日後台
    東動字第0970000362號函檢附丙○○之兵籍卡影本1份，國
    防部陸軍司令部則以97年2月20日國陸督法字第0970000183
    號函檢送丙○○之「陸軍軍籍卡片」影本1份，於上開資料
    中，被繼承人丙○○之家屬欄，除父、母之記載外，聲明人
    亦不在其列，此與聲明人提出之親屬系統表上記載黃鳳恒共
    有聲明人及乙○○、王鳳興3名弟弟乙情並不相符，足認聲
    明人所提出上開親屬關係證明書內容之真實性有疑。是以，
    綜上各情，聲明人主張其為被繼承人丙○○在大陸地區之胞
    弟，雖據提出大陸地區江西省崇義縣公證處作成之親屬關係
    公證書為證，並經財團法人海峽交流基金會認證，而得認為
    其形式為真正。然依首揭說明及前開本院調查結果，聲明人
    是否確為丙○○在大陸地區之胞弟，顯有疑義。而聲明人復
    未能提出其他證據證明其與被繼承人丙○○之關係，本院尚
    難僅以聲明人所提之書證即認其主張為真正。從而，聲明人
    本於臺灣地區與大陸地區人民關係條例第66條之規定，向本
    院為遺產繼承之表示，於法尚非有據，應予駁回。
三、依非訟事件法第21條第1項前段、第24條第1項，裁定如主文
    。
中    華    民    國    97    年     3   月    21     日
                      民事庭法  官  范乃中
以上正本係照原本作成。
如對本裁定抗告須於裁定送達後10日內向本院提出抗告狀，並應
繳納抗告費新臺幣1,000元。
中    華    民    國    97    年     3   月    21     日
                            書記官   洪月甚


司法院資訊處製作；財團法人民間司法改革基金會備份。
